臺灣高等法院臺南分院刑事判決　　　　　九十一年度上易字第二八八號　Ａ
　　　上　訴　人　台灣雲林地方法院檢察署
　　　被　　　告　乙　○　○
　　　選任辯護人　藍　庭　光
右上訴人因被告恐嚇案件，不服臺灣雲林地方法院九十年度易字第七六七號中華民國
九十一年一月四日第一審判決（起訴案號：臺灣雲林地方法院檢察署九十年度偵續字
第一七號），提起上訴，本院判決如左：
      主      文
上訴駁回。
      理      由
一、公訴意旨略以：被告乙○○於民國八十八年十一月六日即雲林縣縣長補選投開票
    日，先打電話予甲○○（當時甲○○與丙○○在雲林縣台西鄉黃修猶自助餐用餐
    ），要甲○○轉告丙○○不要跑，待會兒即帶人過來打郭某，約一個多小時後，
    甲○○至餐廳外洗手，即見乙○○開自用小客車帶了一些人前來，甲○○即拉丙○○由後門逃離，丙○○因而心生畏懼，後因逃離現場成功，始免於難，嗣經丙○○向雲林縣警察局台西分局提出告訴，因認被告涉犯刑法第三百零五條恐嚇罪
    嫌等語。
二、按犯罪事實應依證據認定之，無證據不得推定其犯罪事實；又被告否認犯罪事實
    所持之辯解，縱屬不能成立，仍非有積極證據足以證明其犯罪行為，不能遽為有
    罪之認定，刑事訴訟法第一百五十四條、最高法院三十年上字一八三一號判例參
    照。復按刑事訴訟法上所謂認定犯罪事實之證據，係指足以認定被告確有犯罪行
    為之積極證據而言，該項證據自須適合於被告犯罪事實之認定，始得採為斷罪資
    料；且犯罪事實之認定，應憑真實之證據，倘證據是否真實尚欠明顯，自難以擬
    制推測之方法，為其判斷之基礎；另證據之證明力，固屬於法院判斷之自由，惟
    證據本身如有瑕疵，則在瑕疵未能究明以前，遽採為有罪之根據，即難謂適法，
    最高法院二十九年上字第三一０五號、五十三年台上字第六五六號及三十二年上
    字第九七一號分別著有判例可資參照。
三、公訴人認被告乙○○有右揭恐嚇犯行，無非係以告訴人丙○○之指訴及證人甲○○於偵查中之證述為其論據。然訊據被告乙○○於偵審中均堅決否認有恐嚇犯行
    ，辯稱：是甲○○於八十八年十一月六日下午一時許打電話給我，當時我坐在林
    文新的車子上，預備陪民進黨中央黨部的人員一同去各投票所看選情，甲○○打
    電話告訴我我侵吞他父親的保險金，我予以否認，並要求俟選舉後再找時間和他
    談，但他不聽我解釋，後來我陪黨部人員去吃飯及瞭解選情，於即將開票時即至
    民進黨縣長候選人競選總部即黃修猶自助餐店隔壁，在此過程中均未看見丙○○
    ，更未向甲○○嚇稱要打丙○○等語。經查：
    （一）告訴人丙○○於偵查中指稱：「我與甲○○於八十八年十一月六日下午三
          時三十分許在黃修猶所經營的自助餐店吃飯，飯後並泡茶聊天，之後丁志
          輝到外面聽電話，甲○○回來後轉告我，叫我不要跑，乙○○待會要帶人
          來打我，嗣於同日下午六時許，被告即帶人至上開自助餐店找尋我」等語
          ，又於原審審理中陳稱：「我不知道甲○○有接到電話，他當時走來走去
          ，只是在我吃飽飯二點多的時候，告訴我說要注意，等一下有人要打我，
          我問他說誰要打我，他說乙○○剛剛打電話來，因調解的事情有所爭執，
          並問他我人在哪裡，他回答說我是在黃修猶家吃飯，乙○○就說等一下要
          來打我，後來過了一個多鐘頭左右，我們就看到乙○○與五、六個人過來
          ，甲○○就拉我從黃修猶家的後門逃跑」等語，於本院稱：「甲○○一接
          電話後沒有馬上告訴我，（自助餐）老闆說被告應不會到他那裏來打我，
          一個多鐘頭後，被告帶些人來，我緊張就從後面跑了。」（見本院卷九十
          一年四月十六日筆錄）。
    （二）證人甲○○固於偵查中證稱：「黃修誠（黃修猶兄弟，住黃修猶自助餐店
          隔壁）叫我去聽電話說是乙○○打來的，我去接電話時，乙○○即要我轉
          告丙○○不要跑，待會帶人過來打他，後來我聽完電話後約二十多分鐘後
          轉告丙○○上開言詞，過了一個多小時我到餐廳外洗手見到乙○○和一些
          人到來，我趕快跑進去叫丙○○跑」等語，然嗣又於原審審理時證稱：「
          我在快要中午一點時遇到丙○○的，我先去黃修誠家，和黃修誠提起林振
          益侵吞我父親保險金之事，後來不知如何，黃修誠就叫我去接電話，電話
          那頭是乙○○，至於電話是黃修誠打的或是乙○○打的，我不知道，電話
          中我就向乙○○說他騙我們，他說是誰講的，我說不用別人講，我自己可
          以查的出來，他就說是不是丙○○講的，他接著就罵三字經，並且叫我跟
          丙○○講叫他不要跑，他要過來打他，我於講完電話一個鐘頭左右告知郭
          崇禮此事，後來在投票完四點多時看到乙○○的車出現」等語，於本院則
          稱：「當時他是在罵，在電話中問我（保險金有暗盤）是否阿禮（告訴人
          ）說的，並說阿禮不要走，等一下他來打給我看（台語）」等語，（見本
          院卷九十一年四月十六日筆錄）。而證人甲○○於偵查及本院審理時陳稱
          ：其父親丁清江與林世平之車禍調解案件，原係由被告乙○○負責，然因
          其不滿被告乙○○處理該件調解之態度，又另央請丙○○幫忙協調，俟八
          十八年九月二十三日調解成立後一星期，其發覺保險公司所給付保險金額
          二百二十萬元較原約定之二百萬元多出二十萬元，遂懷疑二十萬元之流向
          ，才於本件案發日打電話給丙○○等情明確，是證人甲○○對被告處理保
          險理賠事已心生懷疑及不滿，其又自承並未詢問其他相關人員，而被告亦
          無從得知證人甲○○在黃修誠處而適時打電話連絡到證人甲○○，是衡諸
          常情，該日被告與甲○○之通話，應係甲○○主動打電話向被告質問所致
          ，雙方在電話中爭執，被告為澄清事實，並與告訴人對質，始稱叫告訴人
          不要跑，等他來把話講清楚等語，依論理法則而言，被告主觀上應無以加
          害他人生命、身體之事恐嚇他人之主觀犯意。
    （三）又證人林文新到庭證稱：「我在下午一時許載乙○○與民進黨中央黨部的
          人員巡視各投票所，因尚有些人未吃飯，我們遂陪他們去吃飯，之後將近
          四點即去競選總部等開票的結果，一直看到六點多開票結果出來才離開」
          、「大約在下午一時許，甲○○有打電話給乙○○，我只聽到乙○○愈講
          愈大聲，我也不知道發生什麼事」等語在卷，又證人甲○○到庭供承：「
          我沒有馬上告知丙○○被告恐嚇之言詞，因我認定他不會來打丙○○，他
          講這句話的意思是要我閉嘴，不要再跟他爭執理賠金額的問題」等語，且
          證人甲○○告知告訴人此事後，兩人均尚在原處泡茶聊天而未立即離去，
          是告訴人應未因被告所言而心生畏懼甚明。
三、綜上所述，被告主觀上應無以加害他人生命、身體之事恐嚇他人之主觀犯意．告
    訴人又未因被告所言而心生畏懼，此外復無其他積極證據足資證明被告乙○○有
    何恐嚇犯行，應認被告犯罪不能証明，原審為無罪之諭知，並無不合，檢察官上
    訴意旨指告訴人與證人陳述情節不一，尚符人情等語，指摘原判決不當，並無可
    取，為無理由，應予駁回。
據上論結，應依刑事訴訟法第三百六十八條，判決如主文。
本案經檢察官許仲瑩到庭執行職務。
中    華    民    國      九十一      年      五      月        八      日
                                  臺灣高等法院臺南分院刑事第四庭
              審判長法官  陳    義    仲
                                            法官  宋    明    蒼
                                            法官  楊    子    莊
右正本證明與原本無異。
不得上訴。
                                      法院書記官  王    全    龍
中    華    民    國      九十一      年      五      月      十        日
